【裁判字號】    98,易,2388
【裁判日期】    990208
【裁判案由】    違反商標法
【裁判全文】
臺灣臺北地方法院刑事判決              98年度易字第2388號
公  訴  人  臺灣臺北地方法院檢察署檢察官
被      告  丁○○
            己○○
上列被告因違反商標法案件，經檢察官提起公訴（98年度偵字第
6149號），本院判決如下：
    主  文
丁○○明知為未得商標權人同意，於同一商品，使用相同之註冊
商標之商品而販賣，累犯，處有期徒刑肆月，如易科罰金，以新
臺幣壹仟元折算壹日。扣案如附表所示仿冒商標商品均沒收。
己○○公訴不受理。
    事  實
一、丁○○前曾於民國96年間因賭博案件，經本院於96年6 月25
    日以96年度簡字第1605號判決判處有期徒刑3 月確定，嗣經
    減刑為有期徒刑1 月又15日，並於96年9 月7 日易科罰金執
    行完畢，猶不知悔改，其係位於臺北市○○區○○街1 段26
    巷38號「榮仔檳榔」店之負責人，明知如附件所示商標圖樣
    ，業經金門酒廠實業股份有限公司（下稱金酒公司）向經濟
    部智慧財產局申請商標註冊，取得商標專用權，指定使用於
    酒類商品，現仍在專用期間，未經商標專用權人同意，不得
    於同一商品使用相同之商標圖樣，亦不得販賣此等擅自使用
    他人商標商品。竟仍基於販賣仿冒商標商品之犯意，於97年
    6 月間，向己○○（應為公訴不受理，理由如所述），以每
    瓶新臺幣（下同）320 元至460 元之價格，販入未得如附件
    所示商標權人之同意，於同一商品使用相同於如附表所示註
    冊商標之仿冒商品，並旋自購入日起，在前揭「榮仔檳榔」
    店內，陳列販賣如附表所示仿冒商標之高粱酒予不特定顧客
    。嗣警員接獲報案，乃於97年10月29日10時許，前往前揭「
    榮仔檳榔」店查緝而查獲，並扣得如附表所示之仿冒商標商
    品。
二、案經金酒公司委由乙○○訴請臺北市政府警察局文山第一分
    局移送臺灣臺北地方法院檢察署檢察官聲請簡易判決處刑。
    理  由
壹、有罪部分（即被告丁○○被訴違反商標法部分）：
一、訊據被告丁○○矢口否認有何違反商標法之犯行，辯稱：伊
    並不知道被告己○○所販售予伊如附表所示高梁酒是假酒，
    且伊買入該等高梁酒是為女兒結婚使用，亦無販售之情云云
    。經查：
  (一)被告丁○○確實有於97年6 月間，向被告己○○以每瓶320
    元至460 元之價格，販入如附件所示之高梁酒，嗣於97年10
    月29日10時許，經警員在前揭「榮仔檳榔」店址查扣得如附
    表所示之高梁酒等情，此為被告丁○○所不爭執（見99年1
    月25日審判筆錄第6 頁），核與證人即金酒公司人員乙○○
    、證人即記者甲○○、證人即臺北市政府財政局職員丙○○
    、同案被告己○○於本院審理中證述或供述情節相吻合（見
    本院98年11月23日審判筆錄第3 頁至第5 頁、第8 頁至第10
    頁、98年12月28日審判筆錄第2 頁至第7 頁、99年1 月25日
    審判筆錄第2 頁至第5 頁），並有卷附臺北市政府查獲違法
    嫌疑菸酒案件現場處理記錄表1 份及扣案如附表所示高梁酒
    在卷可稽（見98年度偵字第6149號偵查卷第35頁）。又如附
    件所示商標圖樣係金酒公司向經濟部智慧財產局申請商標註
    冊，取得商標專用權，指定使用於酒類商品，現仍在專用期
    間，而扣案如附件所示高梁酒，均為仿冒商標商品之假酒等
    情，有卷附經濟部智慧財產局商標資料1 份、金酒公司鑑定
    證明書1份 、臺灣檢驗科技股份有限公司鑑驗書1 份在卷足
    憑（同前偵查卷第12頁至第34頁），此部分事實，堪可認定
    。
  (二)被告丁○○雖以前揭情詞置辯。惟查：
  (1)依證人戊○○於本院審理中證稱：是有讀者提供伊等有問題
    的酒，且告訴地點，伊即在97年10月22日左右去該地點，當
    時酒是放在靠牆壁的架上，被告丁○○是老闆，看到伊在看
    酒，就過來介紹酒，且說金門高梁建縣90週年的酒賣得很好
    ，伊買了兩瓶90年週年的酒送去化驗，驗出來確實含有正己
    烷，才撰寫這篇報導等語（見98年11月23日審判筆錄第6 頁
    ）；另依證人甲○○於本院審理中證稱：當天看到週刊報導
    ，就到該處採訪，伊因為特別要採訪這條新聞，所以特別注
    意櫥窗上有金門高梁酒等語（見98年11月23日審判筆錄第9
    頁至第10頁）。而證人戊○○、甲○○與被告丁○○間，並
    無恩怨關係，此為被告丁○○所不否認，證人戊○○、甲○○實無故意誣陷被告丁○○之必要，其等前揭所言，應屬實
    情。再觀諸卷附臺北市政府查獲違法嫌疑菸酒案件現場處理
    記錄表內記載如表所示高梁酒之各瓶售價金額（同前偵查卷
    第17頁），且依證人丙○○於本院審理中證稱：該表上之售
    價是向被告丁○○詢問所得之售價才填載上去的等語（見本
    院98年12月28日審判筆錄第5 頁），足見被告丁○○確實有
    出售該等高梁酒之意，並將之放置在店內架上及各標列售價
    金額，是被告丁○○辯稱高梁酒是為女兒結婚使用，並無販
    云云，已不可採信。
  (2)又依被告丁○○於本院審理中指稱：伊之前不認識被告己○○，被告己○○在97年6 月間向伊推銷金門高梁，當時伊有
    試喝感覺不錯，剛好女兒要結婚，酒不夠，所以伊一次進很
    多箱，花了40,000元至50,000元，伊並未向被告己○○詢問
    高梁酒的來源。原本都是向附近的酒商進貨等語（見本院99
    年1 月25日審判筆錄第6 頁至第7 頁），已足見被告丁○○
    本次乃是向素不相識，偶然向其推銷之被告己○○購入如附
    表所示仿冒高梁酒，並非循以往其購買高梁酒之模式進貨之
    情甚明。又以現今社會，假酒充斥市面，並廣為電視、報紙
    等媒體所披載，及徵諸被告丁○○自稱從事檳榔攤販售高梁
    酒行為，已近10年時間等情（見本院99年1 月25日審判筆錄
    第7 頁），被告丁○○對於高梁酒商品之真偽，亦應有相當
    分辨之能力，依此，被告丁○○供稱不知本案所販售之高梁
    酒為仿冒假酒之情，是否屬實，實非無疑。
  (3)再依證人甲○○於本院審理中證稱：，剛開始先拍外觀，外
    觀是一個商店隔壁是檳榔攤，商店的櫥窗內擺設一些金門酒
    ，拍完外觀以後，伊等的文字記者就到店門門口跟一個女生
    在交談，跟該女生說有民眾報料你們在賣假酒，請老闆出來
    說明。當下該女生沒有說話，就把鐵門拉下，等鐵門又拉開
    ，但原來在櫥窗上的酒已經不見了。伊因為特別要採訪這條
    新聞，所以特別注意櫥窗上有金門高梁酒，後來在巷子發現
    的酒，裝箱是一樣等情（見98年11月23日審判筆錄第9 頁至
    第10頁），則若被告丁○○自始並不知悉該批高梁酒屬仿冒
    假酒，何需於發現記者欲對附表所示高梁酒之事為採訪，即
    旋將此商品下架，並搬至他處存放之理，被告丁○○此舉，
    顯然係知悉附表所示之高粱酒為假酒，而為之規避遭查緝行
    為，益徵被告丁○○自始即是明知扣案如附表所示之高梁酒
    為仿冒假酒，且有販賣之行為，至為明確。
  (四)綜上，被告丁○○前開所辯，顯均係卸責之詞，不足採信，
    被告丁○○前開犯行，洵堪認定，應依法論科。
二、核被告丁○○所為，係犯商標法第82條之罪。其意圖販賣而
    陳列行為，為其販賣行為之部分行為，不另論罪。又按刑事
    法若干犯罪行為態樣，本質上原具有反覆、延續實行之特徵
    ，立法時既予特別歸類，定為犯罪構成要件之行為要素，則
    行為人基於概括之犯意，在密切接近之一定時、地持續實行
    之複次行為，倘依社會通念，於客觀上認為符合一個反覆、
    延續性之行為觀念者，於刑法評價上，即應僅成立一罪，學
    理上所稱「集合犯」之職業性、營業性或收集性等具有重複
    特質之犯罪均屬之，例如經營、從事業務、收集、販賣、製
    造、散布等行為概念者（最高法院95年台上字第10 79 號判
    決、95年台上字第3937號判決、95年台上字第4686號判決意
    旨參照）。而本案被告丁○○販賣仿冒商品之時間，雖係自
    97 年6月間起至97年10月29日10時為警查獲時止，然其前後
    多次販賣仿冒商標金門酒行為，均時間密接，且依社會通念
    ，復足可認為係基於一個意思決定所為之具有反覆性及延續
    性之行為，乃學理上所稱之「集合犯」，應僅成立一罪。又
    查被告有事實欄所載之犯罪科刑及執行情形，此有臺灣高等
    法院被告前案紀錄表存卷可按，其受有期徒刑之執行完畢後
    5 年以內再故意犯本件有期徒刑以上之罪，係屬累犯，應依
    法加重其刑。爰審酌商標有辨識商品來源功用，權利人須經
    過相當時間並投入大量資金於商品行銷及品質改良，始使該
    商標具有代表一定品質效果，被告丁○○竟為貪圖利益，使
    用金酒公司商標圖樣，對商標權人潛在市場利益造成侵害非
    小，所販賣仿冒酒類之商品，數量及價值，對消費者身體所
    造成之危害非淺及犯罪後飾詞矯飾之態度等一切情狀，量處
    如主文所示之刑，並諭知易科罰金之折算標準。
三、扣案如附表所示之仿冒商標之商品，係被告丁○○販賣之仿
    冒商標商品，應依商標法第83條之規定，不問屬於犯人與否
    ，於被告丁○○罪名項下宣告沒收之。
貳、公訴不受理部分（即被告己○○被訴違反商標法部分）：
一、公訴意旨略以：被告己○○明知如附件所示商標圖樣，業經
    金酒公司向經濟部智慧財產局申請商標註冊，取得商標專用
    權，指定使用於酒類商品，現仍在專用期間，未經商標專用
    權人同意，不得於同一商品使用相同之商標圖樣，亦不得販
    賣此等擅自使用他人商標商品。竟基於販賣仿冒商標商品之
    犯意，於97年3 、4 月間，向姓名、年籍不詳綽號「阿吉」
    之成年男子，以每瓶300 元至440 元之價格，販入未得如附
    件所示商標權人之同意，於同一商品使用相同於如附表所示
    註冊商標之仿冒商標高梁酒後，並於97年6 月間，將附表所
    示之仿冒商標商品販售予被告丁○○，因認被告己○○涉犯
    商標法第82條之販賣及意圖販賣而陳列仿冒商標商品罪嫌（
    見本院99年1 月25日審判筆錄第1 頁）。
二、按起訴之程序違背規定者，法院應諭知不受理之判決，刑事
    訴訟法第303 條第1 款定有明文。次按被告於緩起訴期間內
    ，有刑事訴訟法第25 3條之3 第1 項各款情形之一者，檢察
    官得依職權或依告訴人之聲請撤銷原處分，繼續偵查或起訴
    ；檢察官依刑事訴訟法第253 條之3 規定為撤銷緩起訴，應
    製作處分書敘述其處分之理由，並應以正本送達於告訴人、
    告發人、被告及辯護人；被告接受撤銷緩起訴處分書後，得
    於7 日內以書狀敘述不服之理由，經原檢察官向直接上級法
    院檢察署檢察長或檢察總長聲請再議，刑事訴訟法第253 條
    之3 第1 項、第25 5條第1 項、第2 項、第256 條之1 第1
    項分別定有明文。是被告經檢察官為緩起訴處分確定者，於
    緩起訴期間內，檢察官於符合刑事訴訟法第253 條之3 第1
    項3 款事由之一，固得依職權或依告訴人之聲請撤銷原處分
    ，繼續偵查或起訴，惟須將該撤銷處分書送達被告，使被告
    得對該撤銷處分書聲請再議。檢察官尚不得於緩起訴期間內
    ，在撤銷原緩起訴處分未確定前，即對同一案件再行起訴，
    而使撤銷緩起訴處分程序及被告得聲請再議之規定形同具文
    ，故檢察官若對業經為緩起訴處分確定之同一案件，於緩起
    訴期間內，未踐行上揭法定撤銷緩起訴處分程序而逕行起訴
    ，其起訴程序自屬違背規定，法院應依刑事訴訟法第303 條
    第1 款規定諭知不受理之判決。
三、經查：
  (一)被告前基於販賣仿冒商標商品之犯意，於97年3 、4 月間，
    向姓名、年籍不詳綽號「阿吉」之成年男子，以每瓶440 元
    之價格，販入仿冒金門縣建縣90週年家戶配售專用酒特選58
    度金門高梁酒3 瓶後，旋即於97年3 、4 月間，在臺北縣中
    和市○○路301 巷29號處所，將該3 瓶高梁酒，以每瓶450
    元之價格出售予不知情之張錦定，嗣經警員於97年4 月15日
    12時許，在上址為警查獲，並於97年6 月14日通知被告己○○到案製作警詢筆錄等情，已經臺灣板橋地方法院檢察署檢
    察官於97年8 月15日以97年度偵字第18798 號為緩起訴處分
    ，緩起訴期間為1 年，並需立悔過書、法治教育3 小時，且
    該緩起訴處分未經撤銷確定在案，此有該案緩起訴處分書、
    警詢筆錄及臺灣高等法院被告前案記錄表各1 份附卷可稽（
    同前偵查卷第76頁至第77頁、第112 頁至第115 頁）。
  (二)又依被告己○○於偵查及本院審判中均供稱：前案酒類與本
    案酒類是同時向阿吉之人購入，只是賣給不同人等語（同前
    偵查卷第74頁、本院99年1 月25日審判筆錄第5 頁），再觀
    諸前揭案件所販售之仿冒高梁酒與本案將相同，被告己○○
    2 次販售仿冒高梁酒亦僅相距2 、3 個月，且犯罪手段，均
    係由被告己○○向商家推銷之情。另佐以，被告己○○、丁○○均供稱販售如附表所示高梁酒予被告丁○○之時間為97
    年6 月間（見本院99年1 月25日審判筆錄），而無法確定是
    在前案被告己○○於97年6 月14日前往警察局製作筆錄之前
    或後，本之罪疑惟輕之原則，自應為有利於被告己○○之認
    定，認係在97年6 月14日之前，而無從認定本案被告己○○
    係另行起意之情形，基此，堪認被告己○○自97年3 、4 月
    間起至97年6 月間販售予被告丁○○如附表所示仿冒高梁酒
    期間內，係持續經營販賣仿冒高梁酒之業務，而密集以相同
    方式反覆進行前開犯行，未曾間斷，是此販售仿冒高梁酒之
    犯行，實係以販賣圖利為目的之營業性行為，即具有反覆、
    延續實行之特徵，從而在行為概念上，縱有多次散布之舉措
    ，仍應評價認係包括一罪之集合犯而論以一罪。
  (三)從而，本案與前案業經檢察官為緩起訴處分之犯罪事實，應
    屬「集合犯」而為同一案件，此雖屬法律上同一案件，惟因
    緩起訴性質與不起訴處分，並不盡相同，且以本案被告己○○於前案亦已履行相關書立悔過書、接受法治教育3 小時事
    項等情，認此法律上同一案件，於未踐行法定撤銷緩起訴處
    分程序，並不得逕行起訴，較屬合理。而本案檢察官對業經
    為緩起訴處分確定之同一案件，於緩起訴期間內，未踐行上
    揭法定撤銷緩起訴處分程序而逕行起訴，其起訴程序自屬違
    背規定，本院就此部分自應依刑事訴訟法第303 條第1 款規
    定諭知不受理之判決。
據上論斷，應依刑事訴訟法第299 條第1 項、第303 條第1 款，
商標法第82條、第83條，刑法第11條前段、第47條第1 項、第41
條第1 項前段，判決處如主文所示之刑。
中    華    民    國    99    年    2     月    8     日
                        臺灣臺北地方法院刑事第十七庭
                                    法  官  賴淑美
以上正本證明與原本無異。
如不服本判決應於收受送達後10日內向本院提出上訴書狀，並應
敘述具體理由；其未敘述上訴理由者，應於上訴期間屆滿後20日
內向本院補提理由書（均須按他造當事人之人數附繕）「切勿逕
送上級法院」。
                                    書記官  許翠燕
中    華    民    國    99    年    2     月    11    日
附錄論罪科刑條文
商標法第82條：
明知為前條商品而販賣、意圖販賣而陳列、輸出或輸入者，處一
年以下有期徒刑、拘役或科或併科新臺幣五萬元以下罰金。
商標法第83條：
犯前二條之罪所製造、販賣、陳列、輸出或輸入之商品，或所提
供於服務使用之物品或文書，不問屬於犯人與否，沒收之。
 附件
┌─────┬──────┬──────────┬──────┬────────┐
│註冊證號  │ 商標權人   │   商標圖樣         │商標專用期限│指定使用商品名稱│
│          │            │                    │            │                │
├─────┼──────┼──────────┼──────┼────────┤
│00000000號│金門酒廠實業│   金門酒廠         │94年2 月1 日│高梁酒、大麴酒、│
│          │股份有限公司│                    │起104 年1 月│藥味酒、蒸餾酒、│
│          │            │                    │31日止      │紹興酒、清酒、威│
│          │            │                    │            │士忌酒、白蘭地酒│
│          │            │                    │            │、葡萄酒、氣泡酒│
│          │            │                    │            │、伏特加酒、茶酒│
│          │            │                    │            │、五加皮酒、茅台│
│          │            │                    │            │酒、蘭姆酒、紅酒│
│          │            │                    │            │、米酒、烈酒、人│
│          │            │                    │            │蔘酒、含酒精飲料│
│          │            │                    │            │（啤酒除外）    │
├─────┼──────┼──────────┼──────┼────────┤
│00000000號│金門酒廠實業│                    │89年9 月1日 │高梁酒、大麴酒、│
│          │股份有限公司│                    │起至106 年8 │藥酒、蒸餾酒、水│
│          │            │                    │月31日止    │果酒、清酒、威士│
│          │            │                    │            │忌酒、白蘭地酒  │
│          │            │                    │            │                │
│          │            │                    │            │                │
│          │            │                    │            │                │
│          │            │                    │            │                │
│          │            │                    │            │                │
│          │            │                    │            │                │
├─────┼──────┼──────────┼──────┼────────┤
│00000000號│金門酒廠實業│  金門高梁酒        │94年2 月1 日│高梁酒          │
│          │股份有限公司│KINMENKAOLIANGLIQUOR│起至104 年1 │                │
│          │            │                    │月31日止    │                │
│          │            │                    │            │                │
│          │            │                    │            │                │
│          │            │                    │            │                │
├─────┼──────┼──────────┼──────┼────────┤
│00000000號│金門酒廠實業│                    │95年6 月16日│高梁酒、大麴酒、│
│          │股份有限公司│                    │起至105 年6 │藥味酒、蒸餾酒、│
│          │            │                    │月15日止    │紹興酒、清酒、威│
│          │            │                    │            │士忌酒、白蘭地酒│
│          │            │                    │            │、葡萄酒、氣泡酒│
│          │            │                    │            │、伏特加酒、茶酒│
│          │            │                    │            │、五加皮酒、茅台│
│          │            │                    │            │酒、蘭姆酒、紅酒│
│          │            │                    │            │、米酒、烈酒、人│
│          │            │                    │            │蔘酒、含酒精飲料│
│          │            │                    │            │（啤酒除外）    │
│          │            │                    │            │                │
│          │            │                    │            │                │
│          │            │                    │            │                │
├─────┼──────┼──────────┼──────┼────────┤
│00000000號│金門酒廠實業│                    │94年2 月1 日│高梁酒、大麴酒、│
│          │股份有限公司│                    │起至104 年1 │藥味酒、蒸餾酒、│
│          │            │                    │月31日止    │紹興酒、清酒、威│
│          │            │                    │            │士忌酒、白蘭地酒│
│          │            │                    │            │、葡萄酒、氣泡酒│
│          │            │                    │            │、伏特加酒、茶酒│
│          │            │                    │            │、五加皮酒、茅台│
│          │            │                    │            │酒、蘭姆酒、紅酒│
│          │            │                    │            │、米酒、烈酒、人│
│          │            │                    │            │蔘酒、含酒精飲料│
│          │            │                    │            │（啤酒除外）    │
└─────┴──────┴──────────┴──────┴────────┘
 附表
┌──┬───────────┬───────────┐
│編號│仿冒商標商品之名稱    │數                 量 │
├──┼───────────┼───────────┤
│ 一 │金門特級高梁酒        │拾貳瓶                │
├──┼───────────┼───────────┤
│ 二 │金門高梁酒38度        │肆拾捌瓶              │
├──┼───────────┼───────────┤
│ 三 │金門高梁酒58度90週年家│柒拾貳瓶              │
│    │戶配售專用酒          │                      │
├──┼───────────┼───────────┤
│ 四 │金門高梁酒58度金門地區│拾貳瓶                │
│    │專用酒                │                      │
└──┴───────────┴───────────┘

司法院資訊處製作；財團法人民間司法改革基金會備份。
